【裁判字號】    98,簡上,10
【裁判日期】    980417
【裁判案由】    清償借款
【裁判全文】
臺灣臺中地方法院民事判決  98年度簡上字第10號
上   訴   人  乙○○
上   訴   人  甲○○
被  上 訴 人  丙○○
兼訴訟代理人  丁○○
上列當事人間請求清償借款事件，上訴人對於中華民國97年11月
21日臺灣臺中地方法院臺中簡易庭97年度中簡字第1422號第一審
判決提起上訴，本院於中華民國98年4月3日言詞辯論終結，判決
如下：
    主      文
上訴駁回。
第二審訴訟費用新臺幣仟玖佰伍拾柒元由上訴人負擔。
    事實及理由
一、被上訴人起訴主張：訴外人陳李粉為購買倢誠科技公司（以
    下簡稱倢誠公司）限量促銷之蘆薈組專案食品，於民國（下
    同）94年11月30日要求被上訴人丁○○、丙○○以信用卡刷
    卡為其購買上開產品，因而向被上訴人丁○○借用新臺幣（
    下同）214,552元，向被上訴人丙○○借用111,848元，陳李
    粉並於借據上簽名，約定於94年12月28日全數返還被上訴人
    ，惟經多次催討，陳李粉僅還款共76，400元於被上訴人丙○○，其餘款項屢經催討，均置之不理，迄今尚欠被上訴人
    丁○○214,552元、被上訴人丙○○35,448元。又陳李粉已
    於95年12月12日死亡，而上訴人甲○○、乙○○及原審共同
    被告許周淑敏、周千玉為其繼承人，且未向法院為拋棄繼承
    之聲明，依法自應繼承被繼承人陳李粉之債務，爰依消費借
    貸及繼承之法律關係，聲明(一)上訴人與許周淑敏、周千玉應
    連帶給付被上訴人丁○○214,55 2元，給付被上訴人丙○○
    35,448元，及均自94年12月29日起至清償日止，按週年利率
    5%計算之利息；(二)訴訟費用由上訴人連帶負擔；(三)被上訴人
    願供擔保，請准宣告假執行。
二、上訴人乙○○則以：陳李粉並不識字，否認借據真正。上訴
    人甲○○則以：陳李粉生前曾告知並未欠這麼多錢，且係被
    上訴人2人主動借給她，並非她主動向被上訴人2人借的等語
    置辯，均聲明(一)駁回被上訴人之訴；(二)訴訟費用由被上訴人
    負擔。
三、本件原審為被上訴人勝訴判決，上訴人不服，提起本件上訴
    ，於本院聲明：(一)原判決廢棄；(二)被上訴人在第一審之訴及
    假執行之聲請均駁回；(三)第一、二審訴訟費用由被上訴人負
    擔。而其陳述除與原判決所載相同者茲予引用外，補稱：
  (一)刷卡的證人謝宛倫已於原審證稱不知道訴外人陳李粉生前有
    向被上訴人借款，與證人陳涬楹的證詞有衝突，因證人陳涬
    楹尚未離職，證人謝宛倫已經離職，應以證人謝宛倫的證詞
    比較可採。
  (二)上訴人從來沒有看到訴外人陳李粉帶刷卡購買的貨物回家，
    該等貨物可能已經被被上訴人沖抵。
四、被上訴人於本院聲明如主文所示。而其陳述除與原判決所載
    相同者茲予引用外，補稱：
  (一)證人謝宛倫當時是刷卡經手人，刷卡那麼多人，所以記不得
    我們刷卡金額多少，也不清楚我們是借錢的關係，而證人陳
    涬楹現在也已經離職。
  (二)否認上訴人所述訴外人陳李粉所購買之貨物已經被被上訴人
    沖抵借款。
五、得心證之理由：
  (一)被上訴人主張上訴人之被繼承人陳李粉於94年11月30日為購
    買倢誠公司限量促銷之蘆薈組專案食品，要求被上訴人丁○○、丙○○以信用卡刷卡為其購買上開產品，因而向被上訴
    人丁○○借用214,552元，向被上訴人丙○○借用111, 848
    元，陳李粉並於借據簽名，約定於94年12月28日全數返還被
    上訴人等事實，業據被上訴人於原審提出與其所述相符之借
    據、元大商業銀行股份有限公司之刷卡明細等件為證，此情
    核與證人陳涬楹於原審97年10月24日言詞辯論時結證稱：伊
    於94年11月30日看到被上訴人丁○○帶其弟丙○○到倢誠公
    司，伊詢問被上訴人丁○○何以帶其弟丙○○到公司，被上
    訴人丁○○向伊表示要幫陳李粉刷卡，當時有看到被上訴人
    2 人跟陳李粉在會計那邊刷卡，後來在座談桌看到被上訴人
    2 人與陳李粉在寫借據等語相符（見原審卷第100頁)，堪認
    被上訴人之上開主張為真實。又證人謝宛倫於原審97年8月
    29 日言詞辯論時係稱：「法官問：(陳李粉是否有向丙○○
    、丁○○去幫陳李粉刷卡，借錢給陳李粉，是否知情？)我
    知道丙○○、丁○○有在公司刷卡，但是是否借錢給陳李粉
    ，及是否替陳李粉刷卡借錢，我並不清楚」，亦即證人謝宛
    倫對於訴外人陳李粉是否有向上訴人2人借款，僅係表示不
    知情，而非否定有本件借款存在。是上訴人以證人謝宛倫於
    原審之證詞，主張訴外人陳李粉未向上訴人借款，不足採信
    。
  (二)按當事人主張有利於己之事實者，就其事實有舉證責任，民
    事訴訟法第277條定有明文，若上訴人主張債權已因清償而
    消滅，則清償之事實，應由上訴人負舉證之責任。本件上訴
    人主張訴外人陳李粉刷卡購買的貨物可能已經被被上訴人沖
    抵之事實，業據被上訴人所否認，且上訴人於本院98年4 月
    3日言詞辯論時業已自承：不能舉證，我是推測的。是上訴
    人以臆測之詞，主張陳李粉刷卡所購買的貨物，已經被被上
    訴人抵償借款，亦不足採信。
六、綜上所述，證人謝宛倫於原審之證詞，並非否定有本件借款
    存在，上訴人又不能證明陳李粉刷卡購買的貨物，已經被被
    上訴人用以清償借款。從而，被上訴人本於消費借貸及繼承
    之法律關係，請求上訴人連帶給付原告丁○○214,552元，
    給付原告丙○○35,448元，及均自94年12月29日起至清償日
    止，按週年利率5%計算之利息，洵屬適法，應予准許。原審
    為被上訴人勝訴之判決，並依職權為假執行之宣告，並無不
    合。上訴意旨指摘原判決不當，求予廢棄改判，為無理由，
    應予駁回。
七、本件事證已臻明確，兩造其餘攻擊防禦方法及所舉證據，經
    審酌結果，與本件判決結論均無影響，爰不一一論述，附此
    敘明。
八、據上論結，本件上訴為無理由，依民事訴訟法第436條之1第
    3項、第449條第1項、第78條，判決如主文。
中    華    民    國    98    年    4     月    17    日
                  民事第一庭  審判長  張瑞蘭
                              法  官  卓進仕
                              法  官  劉正中
以上為正本係照原本作成。
本判決不得上訴。
中    華    民    國    98    年    4     月    17    日
                              書記官  林素珍


司法院資訊處製作；財團法人民間司法改革基金會備份。
